【裁判字號】    98,訴,704
【裁判日期】    980408
【裁判案由】    毒品危害防制條例
【裁判全文】
臺灣板橋地方法院刑事判決               98年度訴字第704號
公  訴  人  臺灣板橋地方法院檢察署檢察官
被      告  甲○○
                      3號
上列被告因違反毒品危害防制條例案件，經檢察官提起公訴（98
年度毒偵字第92號），被告於準備程序中就被訴事實為有罪之陳
述，經本院合議庭裁定改行簡式審判程序，並判決如下：
    主  文
甲○○施用第一級毒品，累犯，處有期徒刑壹年。扣案之第二級
毒品甲基安非他命壹包（毛重零點參陸公克、淨重零點壹陸公克
）、海洛因殘渣袋貳個，均沒收銷燬之；葡萄糖壹包、分裝勺壹
支及分裝袋拾捌個，均沒收。
    事  實
一、甲○○前於民國（下同）88年間，因施用毒品案件，經本院
    依88年度毒聲字第7202號裁定送觀察、勒戒後，認無繼續施
    用毒品之傾向，於89年2 月9 日釋放出所，並由臺灣板橋地
    方法院檢察署檢察官於同年3 月30日以89年度毒偵緝字第18
    0 號為不起訴之處分；又於92年間，因施用第一級毒品案件
    ，經本院依92年度毒聲字第3720號裁定送觀察、勒戒後，認
    有繼續施用毒品之傾向，以92年度毒聲字第3930號裁定令入
    戒治處所施以強制戒治，並由臺灣板橋地方法院檢察署檢察
    官於93年1 月30日以92年度毒偵字第3858號起訴，其強制戒
    治部分因毒品危害防制條例修正施行，於93年1 月9 日免予
    執行而出所，起訴部分由本院以94年度訴緝字第109 號判處
    有期徒刑1 年確定；再於94年間因施用第一、二級毒品案件
    ，經本院以95年度訴更字第3 號判處有期徒刑7 月、5 月，
    應執行有期徒刑9 月確定。於96年1 月23日縮短刑期假釋出
    獄，嗣經撤銷假釋，並經減刑，其先前執行1 年4 月12日，
    已逾減刑之宣告刑而無須執行，視為執行完畢。詎其猶不知
    悔改，仍基於施用第一級毒品海洛因、第二級毒品甲基安非
    他命之犯意，於97年12月16日23時許，在位於臺北縣板橋市
    縣○○道1 段146 號之悅榕汽車旅館215 室，以將海洛因及
    甲基安非他命同時放入香菸中，點燃後以吸煙之方式，施用
    第一級毒品海洛因及第二級毒品甲基安非他命，嗣於翌（17
    ）日0 時50分許，為警於上址查獲，並扣得海洛因殘渣袋2
    個、甲基安非他命1 包（淨重0.16公克）、葡萄糖1 包、分
    裝勺1 支、分裝袋18個等物。經警採集其尿液送驗，呈嗎啡
    類及甲基安非他命類陽性反應，始悉上情。
二、案經臺北縣政府警察局板橋分局報請臺灣板橋地方法院檢察
    署檢察官偵查起訴。
    理  由
一、訊據被告甲○○坦承前開犯罪事實，而被告於97年12月17日
    6 時許，為警所採尿液送臺灣檢驗科技股份有限公司檢驗結
    果，發現確有鴉片類、安非他命類之陽性反應，此有臺北縣
    政府警察局板橋分局偵辦毒品危害防制條例被移送人姓名及
    代碼對照表、臺灣檢驗科技股份有限公司97年12月29日出具
    之濫用藥物檢驗報告各1 紙附卷可稽。次查，該檢驗中心係
    先以酵素免疫分析法（ＥＩＡ）篩驗，其尿液中海洛因代謝
    物嗎啡、安非他命濃度超出檢測範圍，再以氣相層析質普儀
    分析法（ＧＣ／ＭＳ）確認；其檢驗方法係以「氣相層析儀
    」先將物質氣化後，再經分析管分離，由於各種物質之沸點
    及對管柱之吸附力不同，在經過檢測器（Detector）測定後
    ，表現出不同之滯留時間（Retens ion time） ，以滯留時
    間來判斷係何種物質；再利用「質普儀」為檢測器，將物質
    撞擊成碎片，記錄其質譜圖。因每個化合物之鍵結能力不同
    ，故不同之物質會有其特定之質譜圖，因此在物質之判斷上
    有如指紋之鑑定，在理論上，扣除人為因素，其精確度已接
    近百分之百。此外，復有海洛因殘渣袋2 個、甲基安非他命
    1 包（毛重0.36公克、淨重0.16公克）、葡萄糖1 包、分裝
    勺1 支及分裝袋18個等扣案可資佐證，足徵被告之自白與事
    實相符。復按，毒品危害防制條例於92年7 月9 日修正公布
    ，自93年1 月9 日施行，其中第20 條 、第23條將施用毒品
    之刑事處遇程序，區分為「初犯」及「5 年內再犯」、「5
    年後再犯」。依其立法理由之說明：「初犯」，經觀察、勒
    戒或強制戒治後，應為不起訴處分或不付審理之裁定；經觀
    察、勒戒或強制戒治執行完畢釋放後，「5 年內再犯」者，
    因其再犯率甚高，原實施之觀察、勒戒及強制戒治既已無法
    收其實效，爰依法追訴或裁定交付審理。至於經觀察、勒戒
    或強制戒治執行完畢釋放後，「5 年後再犯」者，前所實施
    之觀察、勒戒或強制戒治已足以遮斷其施用毒品之毒癮，為
    期自新及協助其斷除毒癮，仍適用「初犯」規定，先經觀察
    、勒戒或強制戒治之程序。從而依修正後之規定，僅限於「
    初犯」及「五年後再犯」二種情形，始應先經觀察、勒戒或
    強制戒治程序。倘被告於5 年內已再犯，經依法追訴處罰，
    縱其第3 次（或第3 次以上）再度施用毒品之時間，在初犯
    經觀察、勒戒或強制戒治執行完畢釋放5 年以後，已不合於
    「5 年後再犯」之規定，且因已於「5 年內再犯」，顯見其
    再犯率甚高，原實施觀察、勒戒或強制戒治，已無法收其實
    效，即應依該條例第10條處罰，此有最高法院95年度第7 次
    刑事庭會議決議可資參照。本件被告有如事實欄所載毒品前
    科情形，有臺灣高等法院被告前案紀錄表1 份附卷可稽。參
    諸前開說明，自無再經觀察、勒戒及強制戒治之必要，自應
    逕行追訴處罰。本件事證明確，被告犯行洵堪認定，應予依
    法論科。
二、按海洛因及甲基安非他命分屬第1 級及第2 級毒品，毒品危
    害防制條例第2 條第2 項第1 款及第2 款定有明文。核被告
    甲○○所為，係犯毒品危害防制條例第10條第1 項之施用第
    1 級毒品罪及同條第2 項之施用第2 級毒品罪；其持有海洛
    因及甲基安非他命之低度行為，分別為施用之高度行為所吸
    收，均不另論罪；至於被告係同時施用海洛因及甲基安非他
    命2 種毒品，應屬一施用行為而同時觸犯上揭2 罪名，為想
    像競合犯，應依刑法第55條之規定，從1 重之施用第一級毒
    品罪處斷。末查被告有如事實欄之論罪科刑情形，有卷附臺
    灣高等法院被告全國前案紀錄表1 份可按，其受有期徒刑執
    行完畢後5 年以內再犯本案法定刑為有期徒刑之罪，為累犯
    ，應依法加重其刑。爰審酌被告已有多次施用毒品之前案紀
    錄，猶因施用海洛因及甲基安非他命再犯本罪，顯未衷心悛
    悔，漠視法令之禁制，恣意濫用藥品，甚為可訾，兼衡其施
    用海洛因、甲基安非他命所生危害實以自戕健康為主，於他
    人尚無明顯重大危害及其犯後供認無隱，態度良好等一切情
    狀，量處如主文所示之刑，以示懲戒。
三、扣案第二級毒品甲基安非他命1 包（毛重0.36公克、淨重0.
    16公克），係第二級毒品，有台北縣政府警察局板橋分局偵
    辦毒品危害防制條例案查獲毒品初步鑑驗報告書1紙 附卷可
    參，因該分裝袋內之甲基安非他命與包裹前開毒品之分裝袋
    1 個，二者在物理上俱難以析離，均應依毒品危害防制條例
    第18條第1 項前段規定宣告沒收銷燬之。又扣案之殘渣袋2
    個，內含微量之海洛因殘渣，為當場查獲之第一級毒品，因
    該微量海洛因在客觀上已難以與該塑膠袋2 個強加析離，爰
    均依毒品危害防制條例第18條第1 項前段規定，宣告沒收銷
    燬之。另扣案之葡萄糖1 包、分裝勺1 支及分裝袋18個，係
    被告所有，供其施用及預備施用毒品所用之物，業據被告供
    明在卷，併依刑法第38條第1 項第2 款之規定，宣告沒收。
據上論斷，應依刑事訴訟法第273 條之1 第1 項、第299 條第1
項前段，毒品危害防制條例第10條第1 項、第18條第1 項前段，
刑法第11條、第55條、第47條第1 項、第38條第1 項第2 款，判
決如主文。
本案經檢察官陳姿雯到庭執行職務。
中    華    民    國    98    年    4     月    8     日
                  刑事第二庭    法  官  吳幸娥
以上正本證明與原本無異
如不服本判決應於送達後10日內向本院提出上訴狀
                                書記官  朱烈稽
中    華    民    國    98    年    4     月    8     日
附錄本案論罪科刑法條全文：
毒品危害防制條例第10條：
施用第一級毒品者，處6月以上5年以下有期徒刑。
施用第二級毒品者，處3年以下有期徒刑。


司法院資訊處製作；財團法人民間司法改革基金會備份。
